臺灣臺東地方法院刑事判決　　　　　　　 95年度訴字第317號
公　訴　人　臺灣臺東地方法院檢察署檢察官
被　　　告　乙○○
上列被告因違反森林法案件，經檢察官提起公訴 (95年度偵字第
2453號)，被告於本院準備程序進行中就被訴事實為有罪之陳述
，經本院合議庭裁定由受命法官獨任進行簡式審判程序，判決如
下：
    主      文
乙○○於保安林，結夥二人以上，竊取森林主產物，處有期徒刑
拾月，併科罰金新臺幣參仟元，罰金如易服勞役，以新臺幣壹仟
元折算壹日。扣案之鐮刀壹支、瑞士刀壹支、鑿刀貳支、銼刀壹
支、鏡子壹面、白粉筆貳支均沒收之。
    事實及理由
一、犯罪事實：
(一)乙○○與丙○○ (通緝中)共同基於意圖為自己不法所有之
    犯意聯絡，於民國95年10月5日中午12時許，由丙○○攜帶
    食物 (肉鬆1包、饅頭1包)、輕便雨衣2件、白粉筆2支、鏡
    子1面及客觀上可作為兇器使用之鐮刀1支、瑞士刀1支、鑿
    刀2支、銼刀1支等工具並騎乘車牌號碼GM5- 565號機車，乙
    ○○則騎乘車牌號碼為K69-992號機車，2人結夥，同赴臺東
    縣延平鄉行政院農業委員會林務局臺東林區管理處 (下稱臺
    東林管處)延平事業區第14林班地之保安林地內，尋找森林
    主產物牛樟樹木，再將尋得之牛樟樹木砍成小塊分裝於塑膠
    袋內，以2人騎乘之上開機車載運下山，於同日晚間7時35分
    許，途經臺東林管處延平事業區第14林班地產業道路路口約
    500公尺處時，為警當場查獲，丙○○趁隙棄車逃逸，乙○
    ○則為警當場逮捕，並扣得牛樟木樹塊3塊，總價新臺幣(下
    同)672元及上開物品、工具。
(二)案經臺東縣警察局關山分局報請臺灣臺東地方法院檢察署檢
    察官偵查起訴。
二、理由：
(一)本件被告乙○○所犯係死刑、無期徒刑、最輕本刑為3年以
    上有期徒刑以外之罪，其於準備程序中就被訴事實為有罪之
    陳述，經告知簡式審判程序之旨，並聽取公訴人及被告之意
    見後，本院合議庭認為適宜而裁定由受命法官獨任進行簡式
    審判程序，合先敘明。
(二)據以論罪之證據名稱：
    1.被告乙○○於警詢、偵查中及本院審理時之自白。
    2.臺東縣警察局關山分局扣押物品目錄1份。
    3. 臺東林管處會同臺東縣警察局查獲林政案件會勘紀錄、
       現場測繪圖、位置圖、贓證物品領據各1份。
    4.現場照片7張。
    5.臺東林管處95年11月7日東授關政字第0957303153號函附
      牛樟殘材3塊價格查定書1份。
(三)論罪與量刑：
    按森林，係指林地及其群生竹、木之總稱，森林法第3條第
    1項定有明文。故是否為森林，應就林地整體觀察，凡林地
    及群生竹木，皆為森林 (最高法院76年度臺上字第925號、
    88年度臺上字第2123號判決要旨參照)。又所謂森林「主產
    物」，係指生立、枯損、倒伏之竹木及餘留之根株、殘材，
    國有林林產物處分規則第3條第1款亦有明文。是森林主產物
    ，並不以附著於其生長之土地，仍為森林構成部分者為限，
    尚包括已與其所生長之土地分離，而留在林地之伏竹、木、
    餘留殘竹等。至其與所生長土地分離之原因，究係出於自然
    力或人為所造成，均非所問。他人盜伐後未運走之木材，仍
    屬於林地內之森林主產物，最高法院著有93年度臺上字第86
    0號判例可資參照。次按森林法竊盜罪為刑法竊盜罪之特別
    法，依特別法優於普通法原則，自應優先適用森林法竊盜罪
    處斷。又森林法第52條第1項所列各款乃該條竊取森林主、
    副產物之加重條件，犯該罪兼具數款加重情形時，因竊取行
    為祇有一個，仍祇成立一罪，尚非法條競合或犯罪競合，最
    高法院亦著有69年臺上字第3945號判例可資參照。末按森林
    法第52條第1項第6款所指: 「為搬運贓物，使用牲口、船舶
    、車輛，或有搬運造材之設備者」之所以加重處罰，無非在
    預防使用動力設備而方便大規模盜伐森林之行為，因而擴大
    竊取者對森林之破壞，是以是否該當森林法第52條第1項第6
    款之使用車輛搬運贓物罪，應衡酌行為人所使用之車輛種類
    ，其所竊取之森林主、副產物之體積、數量、價值，判斷是
    否使用車輛之主要目的在搬運贓物，而致森林法所欲保護森
    林資源之立法目的有因此擴大遭受損害之虞，若所竊取之森
    林主、副產物體積、數量、價值極微，而對森林之損害甚輕
    ，顯然車輛使用僅係供代步為主要目的，即難遽以該款之罪
    相繩 (臺灣高等法院92年度上訴字第2044號判決參照)。本
    案被告乙○○未經主管機關許可，夥同丙○○前往臺東林管
    處延平事業區第14林班保安林地內，竊取森林主產物牛樟樹
    塊3塊，而該處屬保安林，群生竹林、木，有卷附照片1張可
    按 (見警卷第22頁)，是本件自有森林法處罰規定之適用。
    核被告乙○○所為，係犯森林法第52條第1項第1款、第4款
    、之加重竊取森林主產物罪。被告乙○○和丙○○有犯意聯
    絡行為分擔，均為共同正犯。公訴意旨認被告乙○○等另犯
    森林法第52條第1項第6款之罪行乙節，然查被告2人竊得之
    牛樟木3塊，材積僅0.056立方公尺，價值672元，係使用塑
    膠袋置於機車後座後搬運下山，有現場照片4張附卷可稽 (
    見警卷19頁至第20頁)，參酌上開說明，可認被告乙○○2人
    所騎乘之機車顯係供代步為主要目的，而非專用於搬運贓物
    之車輛，公訴意旨容有誤會。爰審酌被告為圖私利而涉犯本
    案，然竊取森林主產物之數量不多，對國家財產及森林保育
    工作已造成相當程度之侵害，惟念其犯後坦認犯行，態度尚
    佳等一切情狀，量處如主文所示之刑。又被告所竊取之牛樟
    樹塊3塊，贓額共計為672元，有臺東林管處95年11月7日東
    授關政字第0957303153號函附價格查定書1紙在卷可稽，爰
    依森林法第52條第1項規定，處以贓額即上述牛樟樹塊查定
    價格2倍以上5倍以下如主文所示的罰金。並依刑法第42條第
    3項前段規定定其易服勞役之折算標準，以資懲儆。扣案之
    食物肉鬆1包、饅頭1包、輕便雨衣2件，為被告等個人用品
    ，與本案無關，另白粉筆2支、鏡子1面及鐮刀1支、瑞士刀1
    支、鑿刀2支、銼刀1支等物，雖屬共犯丙○○所有供本案犯
    罪所用之物，惟依共犯共同負責之法理，自應一併依刑法第
    38條第1項第2款、第3項規定宣告沒收之。
四、應適用之法條：
    依刑事訴訟法第273條之1第1項、299條第1項前段，森林法
    第52條第1項、第1款、第4款，刑法第28條、第42條第3項、
    第38條第1項第2款、第3項，判決如主文。
本案經檢察官甲○○到庭執行職務。
中　　華　　民　　國　　96　　年　　2　　月　　13　　日
                  刑事第二庭    法  官  曾宗欽
以上正本證明與原本無異。
如不服本判決，應於判決送達後10日內向本院提出上訴狀（須附
繕本）。
「切勿逕送上級法院」
                                書記官　沈茜庭
中　　華　　民　　國　　96　　年　　2　　月　　13　　日
森林法第52條:
竊取森林主、副產物而有左列情形之一者，處6月以上5年以下有
期徒刑，併科贓額二倍以上五倍以下罰金：
一  於保安林犯之者。
二  依機關之委託或其他契約，有保護森林義務之人犯之者。
三  於行使林產採取權時犯之者。
四  結夥二人以上或僱使他人犯之者。
五  以贓物為原料，製造木炭、松節油、其他物品或培植菇類者。
六  為搬運贓物，使用牲口、船舶、車輛，或有搬運造材之設備者。
七  掘採、毀壞、燒燬或隱蔽根株，以圖罪跡之湮滅者。
八  以贓物燃料，使用於礦物之採取，精製石灰、磚瓦或其他物品
    之製造者。
前項未遂犯罰之。
第1項第5款所製物品，以贓物論，沒收之。
